臺灣高等法院臺南分院刑事判決　　　　 96年度上訴字第512號
上　訴　人　臺灣雲林地方法院檢察署檢察官
被　　　告　甲○○
選任辯護人　藍庭光　律師
　　　　　　劉志卿　律師
上列上訴人因被告違反槍砲彈藥刀械管制條例案件，不服臺灣雲
林地方法院95年度訴字第622號、96年度訴字第224號中華民國96
年4月18日第一審判決（起訴案號：臺灣雲林地方法院檢察署95
年度偵字第2730號），提起上訴，本院判決如下：
    主  文
上訴駁回。
    理  由
甲、程序部分：
壹、追加起訴部分：
    按「於第一審辯論終結前，得就與本案相牽連之犯罪或本罪
    之誣告罪，追加起訴。追加起訴，得於審判期日以言詞為之
    。」、「有左列情形之一者，為相牽連之案件：一、一人犯
    數罪者。」刑事訴訟法第265條、第7條第1款定有明文。檢
    察官於原審審判期日，當庭以言詞追加同一被告甲○○製造
    子彈未遂犯行，經原審以96年度訴字第224號受理，則揆諸
    前開規定，本訴與追加起訴部分自當合併審理、判決，合先
    敘明。
貳、審判範圍之特定：
    起訴書原記載被告於民國95年2月前之某日，在不詳地點，
    取得如附表所示之槍砲主要組成零件，竟基於持有槍砲主要
    組成零件之犯意，未經許可而持有之，因認被告涉犯槍砲彈
    藥刀械管制條例第13條第4項持有槍砲主要組成零件罪嫌。
    然原審公訴檢察官依據內政部95年10月12日內授警字第0950
    871461號函（參原審622號卷第61頁），認如附表編號一至
    三所示之物，均非槍砲彈藥主要組成零件，並減縮持有槍砲
    主要組成零件罪之犯罪事實，不請求審判。故本案之審判範
    圍僅包含被告原被訴製造槍枝未遂，及追加起訴製造子彈未
    遂等犯罪事實，先予敘明。
參、證據能力部分：
    被告以外之人於審判外之陳述雖不符刑事訴訟法第159條之1
    至之4等4條之規定，而經當事人於審判程序同意作為證據，
    法院審酌該言詞陳述或書面陳述作成時之情況，認為適當者
    ，亦得為證據。刑事訟訴法第159條之5定有明文。其立法意
    旨在於傳聞證據未經當事人之反對詰問予以核實，原則上先
    予排除。惟若當事人已放棄反對詰問權，於審判程序中表明
    同意該等傳聞證據可作為證據。基於尊重當事人對傳聞證據
    之處分權，及證據資料愈豐富，愈有助於真實發見之理念，
    且強化言詞辯論主義，使訴訟程序得以順暢進行，上開傳聞
    證據亦均具有證據能力。本案被告於本院準備程序時就檢察
    官所提之證據，均同意作為證據（見本院卷第34頁），本院
    審酌該等文書作成之程序及形式，尚無瑕疵、並與待證事實
    具有關聯性等情況，認為適當，應認得為證據，揆諸前開說
    明，就本案所引用之供述書面證據均具有證據能力。
乙、實體部分：
壹、公訴意旨略以：
一、起訴部分：被告甲○○（綽號阿肥）於95年2月前之某日，
    在不詳地點，取得如附表編號一至四所示之物，竟基於製造
    槍枝之犯意，自95年2月間起，在其位於雲林縣臺西鄉五榔
    村五榔63號之住處，以其所有如附表編號四所示之工具，將
    取得如附表編號一至三所示之物，改裝成手槍，而未經許可
    製造手槍。於95年3月間之某日，甲○○將改造完成之手槍
    交付丁國林（綽號戽斗），惟因製造技術未臻成熟，所改造
    之手槍無法擊發而不遂。嗣因丁國林涉嫌違反毒品危害防制
    條例案件（另案偵辦中），警方對丁國林實施通訊監察，由
    丁國林與甲○○通話內容中查知甲○○曾交付丁國林一支手
    槍，警方遂於95年5月25日晚間6時20分，持搜索票前往甲○
    ○上開住處搜索，當場查獲如附表所示之物，因認被告涉犯
    槍砲彈藥刀械管制條例第8條第5項、第1項製造槍砲未遂罪
    嫌。
二、追加起訴部分：
    被告另基於製造子彈之犯意，自95年2月間起，在其上開住
    處，持扣案如附表編號四所示工具，將扣案如附表編號五及
    六所示改造子彈半成品一批、改造子彈3顆，以塞入底火之
    方式改造子彈而未成功，因認被告涉犯槍砲彈藥刀械管制條
    例第12條第5項、第1項製造子彈未遂罪嫌。
貳、檢察官起訴及追加起訴所憑之證據：
一、起訴部分：
  (一)被告甲○○於警詢及檢察官面前之供述筆錄。
  (二)證人丁國林於檢察官面前之證述筆錄。
  (三)證人丁俊吉於檢察官面前之證述筆錄。
  (四)彰化縣警察局搜索扣押筆錄及扣押物品目錄表各1份。
  (五)內政部警政署刑事警察局95年8月9日刑鑑字第09500844
      15號槍彈鑑定書。
  (六)內政部86年11月24日（86）臺內警字第8670683號函所公
      告之槍砲、彈藥主要組成零件種類表。
  (七)通訊監察錄音譯文。
  (八)扣案如附表編號一至四所示之物。
 （九）並聲請傳喚丁國林、丁俊吉為證人，證明被告確有改造
       手槍未遂之犯行。
二、追加起訴部分：
  (一)被告甲○○於警詢及檢察官面前之供述筆錄。
  (二)通訊監察錄音譯文。
  (三)內政部警政署刑事警察局95年8月9日刑鑑字第0950084415
      號槍彈鑑定書。
  (四)扣案如附表編號四至六所示之物。
  (五)並聲請傳喚丁國林、丁俊吉為證人，證明被告確有改造子
      彈未遂之犯行。
參、被告之辯解：
一、被告固坦認扣案如附表所示之物皆為其所有，其於95年3月
    間，確將一支手槍交與丁國林，惟堅決否認有何製造手槍、
    子彈之犯行，辯稱其交付與丁國林之手槍非槍砲彈藥刀械管
    制條例所列管之手槍，係玩具槍，其主觀上無改造槍彈之犯
    意，係因玩具槍有損壞，才修理一些小零件，亦未改造槍枝
    及將火藥加入子彈內等行為。
二、辯護人為被告辯護稱：本案被告住處所查獲如附表編號一至
    三所示之物經送鑑定，均非槍砲彈藥刀械管制條例所指之主
    要組成零件，可見皆屬玩具槍之零件，則玩具槍拆卸重新組
    裝後，仍屬玩具槍，不會因為將玩具槍拆解之後，再重新組
    裝玩具槍，即論以製造手槍。又觀之通訊監察錄音譯文，被
    告雖不斷討論修理槍枝，惟所修理者，係屬玩具槍抑或改造
    手槍，於該譯文內無從顯見，況起訴書所示之手槍未經扣案
    ，難認係有殺傷力之手槍，由此無從證明被告主觀上欲製造
    槍砲彈藥刀械管制條例所指之手槍。此外，關於改造子彈部
    分，扣案如附表編號五及六所示之物，均非槍砲彈藥刀械管
    制條例所指之子彈，亦非屬其主要零件，果若被告主觀上欲
    改造可以供擊發之子彈，為何連零件都不構成，顯見無法證
    明說被告著手改造具有殺傷力之子彈。被告經查獲如附表編
    號四所示工具，亦僅可能供改造玩具槍之用，而非專供被告
    改造槍砲彈藥刀械管制條例所指之手槍或子彈。
肆、本院之判斷：
一、按犯罪事實應依證據認定之，無證據不得認定犯罪事實，刑
    事訴訟法第154條第2項定有明文。又「刑事訴訟法第161條
    第1項規定：檢察官就被告犯罪事實，應負舉證責任，並指
    出證明之方法。因此，檢察官對於起訴之犯罪事實，應負提
    出證據及說服之實質舉證責任。倘其所提出之證據，不足為
    被告有罪之積極證明，或其指出證明之方法，無從說服法院
    以形成被告有罪之心證，基於無罪推定之原則，自應為被告
    無罪判決之諭知。」最高法院92年臺上字第128號判例要旨
    可資參照。而「刑事法上之未遂犯，係謂已著手於犯罪行為
    之實行而未遂者而言；所稱著手，指犯人對於犯罪構成事實
    主觀上有此認識，客觀上並有開始實行此一構成事實之表徵
    （行為）者，始稱相當。槍砲彈藥刀械管制條例之未經許可
    ，製造槍砲之罪，必須所製造之槍砲，該當於同條例第4條
    第1款所稱之槍砲，或其他可發射金屬或子彈，並具有殺傷
    力之槍砲，方屬當之。苟所製造之槍、砲，不具殺傷力，仍
    不能遽繩以該條項之罪。」（最高法院82年度臺上字第2119
    號刑事判決要旨酌參）。再者，「認定犯罪事實應依證據，
    為刑事訴訟法所明文。故被告否認犯罪事實所持之辯解縱屬
    不能成立，仍非有積極證據足以證明其犯罪行為，不能遽為
    有罪之認定。」（最高法院30年上字第1831號判例要旨）。
二、經查：
(一)、扣案如附表編號一及二所示改造槍管9支，其中6支均係土
    造金屬槍管半成品，另外3支皆為已貫通之金屬管；編號
    三所示槍枝零件一批，分別係仿半自動手槍製造槍枝之滑套
    、彈匣、槍身、槍管基座、扳機、擊錘及彈簧等零件；編
    號五所示改造子彈半成品1批，認分別係口徑0.27吋建築工
    業用彈彈殼、土造金屬彈頭、市售鉛錘、玩具金屬彈殼、改
    造子彈半成品（不具底火及火藥，均非為完整之子彈）及金
    屬柱；編號六送鑑改造子彈3顆，其中2顆分別係由玩具金
    屬彈殼加裝直徑約7.9mm、9.2mm金屬彈頭而成之改造子彈，
    經試射結果，均無法擊發，認均不具殺傷力，其餘1顆係由
    玩具金屬彈殼加裝直徑約8.0mm塑膠彈丸而成之改造子彈，
    經實際試射結果，無法擊發，認不具殺傷力等情，有內政部
    警政署刑事警察局95年8月9日刑鑑字第0950084415號槍彈鑑
    定書在卷可考（參臺灣雲林地方法院檢察署95年度偵字第27
    30號卷，下稱2730號卷，第123至129頁）。
(二)、而上開物品復經送內政部警政署保安組鑑定，其鑑定經過、
    結果略以：是否屬槍砲彈藥刀械管制條例之槍砲、彈藥主要
    組成零件，皆依上揭刑事警察局鑑定書為準，並遵循下列原
    則：1.模仿真槍製造之玩具槍枝之零組件、金屬零件半成品
    、無法供組成使用之金屬部件等，均非屬上開公告之零件。
    2.土造或改造槍枝雖未具殺傷力，然其零件經拆解、套用、
    加工，仍可組成槍枝使用者，應在管制之列。3.非完整結構
    之子彈組件，自無零件問題；具底火、火藥、彈頭及彈殼之
    完整結構，經測試具殺傷力者，當屬「槍砲彈藥刀械管制條
    例」第4條第2項之「子彈」。未具殺傷力之類似真槍之玩具
    槍，除「槍砲彈藥刀械管制條例」第20條之1或「社會秩序
    維護法」第65條第3款之行政罰者外，其組成零件部分自當
    排除逾越前述法令而觸犯上開條例第4條第2項之刑事罰之列
    ，而判斷扣案如附表編號一至三、五至六所示之物，「均非
    」屬86年11月24日臺（86）內警字第8670683號公告之槍砲
    彈藥主要組成零件。此有內政部95年10月12日內授警字第09
    50871461號函、95年12月12日第0950871835號函附卷可徵（
    見原審622號卷第61、第109至110頁）。
(三)、由以上證據資料可知，被告持有如附表編號一至三、五至六
    所示之物，均非屬槍砲彈藥刀械管制條例第4條第2項所指之
    槍砲及彈藥主要組成零件。又按前開鑑定原則，可判斷附表
    編號一至三所示之物縱經拆解，亦無法供組成槍枝使用，且
    屬模仿真槍製造之玩具槍枝之零組件、金屬零件半成品，或
    無法供組成槍枝使用之金屬部件，對照當庭勘驗附表編號一
    及二之改造槍管9支，皆已生鏽，長短不一，有勘驗筆錄在
    卷可考（見原審622號卷第155頁；本院卷第35、37至39頁）
    ，益徵其狀態已難供製造具有殺傷力之槍枝使用。而附表編
    號五至六所示之物均非完整結構之子彈組件，亦非子彈零件
    ，此亦經原審及本院當庭勘驗無誤（見原審622號卷第135頁
    ；本院卷第35頁），可見無從供組裝子彈所用。檢察官雖以
    被告持有附表編號一至三、五至六所示之物，認被告涉犯製
    造手槍及子彈未遂犯行，然在客觀上，未存在任何可供被告
    著手上開罪嫌所必需具備之物。則被告持有前揭無法供組成
    具有殺傷力槍彈之物品，其主觀上是否存有製造槍砲彈藥刀
    械管制條例所列管槍彈之犯意，顯非無疑？是被告辯稱僅為
    製作玩具或道具手槍、子彈，亦屬可能。從而，對於本案被
    告、丁國林及丁俊吉之陳述內容及通訊監察錄音譯文涉及槍
    彈改造之部分，必須檢視是否確指槍砲彈藥刀械管制條例所
    指之槍彈，抑或單純論及一般玩具或道具槍彈改造。
三、被告於警詢時供稱：我大約自95年2月份左右開始改造槍枝
    ，警方所查扣之工具，為我改造槍枝、子彈所用，沒有已改
    造好之槍械；丁國林曾拿一支道具槍來叫我修理，但是因該
    支槍枝損壞嚴重無法修理，後來被綽號俊傑之男子取走（見
    警卷第5~10頁）。復於檢察官面前供以：因為丁國林有一支
    道具槍，撞針不夠長，我想看是否能和我的槍組合成一支槍
    後，看能不能用，改造槍彈是因為好玩，我是真的有改（見
    偵卷第5~7頁）。被告於原審審理時亦供述：丁國林拿一支
    玩具槍給我修理，我拿給他，他又拿給我，我後來拿給丁俊
    吉（見原審622號卷第148頁背面）。對照丁國林於檢察官面
    前證稱：我拿給被告修理的是黑色道具槍，我試過都不能發
    射（見偵卷第24頁）。證人丁國林復於原審審理時證稱：被
    告跟我說的，都是在說玩具槍的事情；我就叫被告來換，換
    好後要去試射看看，是要拿回去修理之槍枝，的確是那1支
    不能打的要被告拿回去，因為被告說都會修理，我有叫被告
    換1支撞針，但拿來要打卻打不出去（見原審622號卷第145
    ~148頁）。由此可見，被告確實曾向丁國林取得1支手槍，
    並修理該支槍枝、更換撞針，再交還與丁國林，而該把手槍
    為無法擊發，被告確已有改造之行為。然而：
(一)、被告於警詢時供述：我自2月份至今都未改造完成任何槍枝
    ，都是一些半成品，這次也沒有改完成，丁國林有一支道具
    槍，我要向他借來用，他跟我說壞了，結果我拿來也是不能
    用（見警卷第7~8頁）。另於檢察官偵查時供稱丁國林所交
    付之槍枝為道具槍（見偵卷第6頁）。而證人丁國林於檢察
    官偵查時亦證述有1支槍給被告修理，但那是玩具槍（見偵
    卷第24頁）。證人丁國林另於原審審理時證稱：被告拿好像
    是玩具槍的東西給我，但又不能打，被告就愛現，拿1支玩
    具槍給我，我往窗口射擊2槍，沒有辦法擊發，我就打電話
    給他說這又不能用，要他拿回去修理，我向被告拿槍的目的
    ，是只要可以射擊出去就好，沒有意思要打什麼，只是為了
    好玩而已（見原審622號卷第143、148頁）。則被告及丁國
    林所稱之手槍1支究係槍砲彈藥刀械管制條例所指之手槍？
    或一般之玩具或道具槍？由被告與丁國林之陳述，尚難以得
    到確信。再者，該把槍枝未經扣案，更無從證明確屬具有殺
    傷力之改造手槍。從而，無法排除該把手槍為玩具或道具槍
    ，而無法供組成具有傷殺力之手槍，或被告從事修理此把手
    槍之時，主觀上僅係改造玩具手槍或道具槍以供其把玩之可
    能性。
(二)、證人丁俊吉於檢察官面前證稱：被告交給我的是1支槍2顆子
    彈，拉1次可以打多發。我有持此槍枝去做案，拿到北港搶
    奪，我拿槍嚇被害人，要脅交出錢及黃金，但我沒有使用被
    告交給我的槍開槍過（見偵卷第118頁）。證人丁俊吉復於
    原審審理時證稱：被告交給我1支槍2顆子彈，好像是道具槍
    ，不是真槍，而且也生了很多鏽，我不曾打出去，我有要玩
    ，要打打看，但不能打。我是因為好奇，能用不能用都不要
    緊，因為我沒有當過兵，想說這東西到底是長什麼樣子，只
    是單純拿來玩而已，想要嘗試看看而已（見原審622號卷第
    150~152頁）。由丁俊吉之證述內容，就該把手槍為道具槍
    或玩具槍乙情，與丁國林上開證詞相符，佐以前述如附表編
    號一至三物品之鑑定結果，丁俊吉向被告取得之手槍，即可
    能係不具殺傷力之道具槍，而非具有殺傷力之手槍。此外，
    被告若確存有改造具有殺傷力手槍之犯意，為何該把手槍履
    經其修理、製造，最後流入丁俊吉手中之時，仍無法擊發，
    由此觀之，被告於改造此把手槍時，是否係將之改造成具有
    殺傷力手槍，其是否具備改造具殺傷力玩具手槍之能力，亦
    均屬有疑。
(三)、檢察官雖以丁國林、丁俊吉證言及被告自白，認被告涉犯改
    造手槍未遂之犯行，然被告未自白改造具有殺傷力之手槍未
    遂犯行，且由丁國林及丁俊吉之證言僅能證明被告之改造行
    為，但無法確定被告所改造者即屬槍砲彈藥刀械管制條例列
    管之槍枝。因此，檢察官就此提出之證據，尚不足以證明被
    告已著手於前揭犯行。
四、檢察官另以通訊監察錄音譯文認被告著手製造槍枝未遂之犯
    行。通訊監察錄音譯文內容略為：丁國林與被告談及槍枝發
    條改造問題，而被告承認換裝槍枝發條，但就槍枝擊錘部分
    並未更換（見警卷第97頁）；丁國林與丁俊吉談論先向被告
    拿取槍枝，再持該槍枝換取金錢，並論及被告更換槍枝的螺
    絲及彈簧等零件（見警卷第104頁至第105頁）；丁國林與被
    告談論如何改造槍枝撞針及該把槍枝無法擊發（見警卷第79
    頁）；被告向丁國林通知其已到雙方約定之處，並請丁國林
    將該把手槍帶下來（見警卷第92頁）；被告告知丁俊吉槍枝
    若經查獲勿將其供出（見警卷第108頁反面）。由前開通訊
    監察譯文顯示被告、丁國林及丁俊吉3人，皆論及被告改造
    、修理槍枝之行為。惟對於該把槍枝是否即屬有殺傷力手槍
    或可以擊發乙節，在前揭譯文中，無從得知。更何況由檢察
    官所舉之譯文中，可以發現丁俊吉向丁國林要求拿槍枝向他
    人騙取金錢，即使槍枝不能用亦可，同時丁國林即告知丁俊
    吉「不能用的你找阿肥（按：指被告）」乙語（見警卷第10
    4頁反面），則被告持有之槍枝為不能使用而無殺傷力之事
    實，已為丁國林、丁俊吉所知悉，足見檢察官於起訴書內所
    指之手槍，經過被告換裝發條、撞針等零件後，該把槍枝仍
    無法使用。故由檢察官所舉之通訊監察錄音譯文，仍然無法
    排除被告主觀上僅有改造玩具手槍、道具槍之意思。
五、被告於警詢中供稱：我叫丁國林幫我買底火，是因為之前我
    叫丁國林買的20顆空包彈，經我試射過後都無法擊發，所以
    我向丁國林反應叫他再買給我（見警卷第9頁）。被告另於
    檢察官面前供述：子彈買回時內有火藥，但我有拆開再加一
    些火藥下去，這樣擊發時會比較大聲，火藥是模型店買的（
    見原審622號卷第5頁）。經比對通訊監察錄音譯文所示，被
    告撥打丁國林之電話，由綽號「阿豹」之人接聽，被告請其
    轉知丁國林沒有底火乙事，並說明丁國林已備妥其所需要之
    底火（見警卷第91頁）。惟應予補充的是：
(一)、丁國林於原審審理時結稱：我沒提供底火給被告，被告可能
    是要我幫忙買或是怎麼樣，我不曾幫他買過（見原審622號
    卷第146頁）。再核對前開通訊監察錄音譯文所示，綽號「
    阿豹」之男子，對於被告要求丁國林提供底火乙事，亦答稱
    「沒有」、「啊！就沒有啊」等語（見警卷第91頁）。則被
    告有無向丁國林取得底火用以改造子彈，已有疑問。而由丁
    國林之證詞，僅牽涉被告與丁國林談論底火交易，且縱使被
    告購得底火，該底火是否已足供製造具殺傷力之子彈，或僅
    誠如被告所言只是想擊發大聲一點，亦無證據可以證明，從
    而，無法因此即認被告確有改造具有殺傷力子彈之行為。
(二)、扣案如附表編號五及六所示之物，經送驗後，其鑑定結果如
    附表鑑定結果欄所示，均非槍砲彈藥刀械管制條例列管之子
    彈或其主要零件，有內政部95年10月12日內授警字第095087
    1461號函在卷可考（見原審622號卷第61頁），其中改造子
    彈半成品更不具底火及火藥。又前述物品經原審及本院當庭
    勘驗，為子彈半成品1批及改造子彈3顆，裡面有一些生鏽類
    似子彈物品，但底部或彈頭都有凹洞；多數金屬彈殼亦已生
    鏽且與彈頭分離；還有另外1包都是彈殼；另有1包有分叉針
    錐狀圓椎體；尚有釣魚用的鉛錘，其間有1粒像彈頭，但生
    鏽，認應該屬土造子彈；另3顆子彈都生鏽，有2顆比較完整
    ，其中1顆沒有彈頭，以上各情，均經原審及本院當庭勘驗
    無疑，製有勘驗筆錄在卷可考（詳參原審622號卷第155頁及
    本院卷第35頁）。
(三)、細觀扣案之上開證物，不是無法擊發，就是無底火及火藥，
    或是支離破碎的金屬物件，則被告是否將底火加入子彈之中
    ，此部份僅有被告自白，並無其他佐證，無從認定被告確有
    將底火加入子彈之行為，遑論被告著手製造子彈。再者，扣
    案如附表編號五至六所示之物，客觀上殘缺不全，亦非具有
    殺傷力子彈之組成零件，顯然無法供製造子彈所用。就如此
    不堪使用之物，單單將底火加入，與製作具有殺傷力子彈之
    間，尚有相當之距離。縱使被告確有加入底火之行為，其客
    觀上之危險性，尚無法評價為開始實行製造具有殺傷力子彈
    之構成事實之表徵行為。又縱然被告確將底火加入子彈之中
    ，被告亦辯稱其將子彈拆開後將火藥加入，擊發時會比較大
    聲，亦難認較為大聲即具有殺傷力。參以丁俊吉於原審審理
    時證稱其向被告取得2顆子彈為道具子彈，係因為子彈彈頭
    上面有1個洞等語（見原審622號卷第152頁背面）。則被告
    所改裝的子彈彈頭亦存有缺陷，被告即可能僅有改造玩具子
    彈或道具子彈意思，而無製造具有殺傷力之子彈之犯意。
(四)、是由丁國林、丁俊吉之證詞、被告之自白及通訊監察錄音譯
    文，無從排除被告僅係製造玩具或道具子彈之可能，檢察官
    據此認被告涉犯製造子彈未遂罪嫌，尚難採信。
六、被告於警詢時及檢察官面前供稱扣案如附表編號四所示工具
    為其用來改造槍枝、子彈使用。然而，被告以此等工具所改
    造之槍彈，係指槍砲彈藥刀械管制條例所列管者，抑或僅為
    一般玩具或道具槍彈，由上開論述之證據資料，無法得到改
    造具殺傷力槍彈之確信。而扣案如附表編號四所示之物，經
    原審及本院勘驗結果，皆屬一般工具，有勘驗筆錄在卷可考
    （參原審622號卷第155頁；本院卷第35頁），難認係專供製
    造具有殺傷力之槍彈使用，亦有可能供被告改造玩具或道具
    手槍使用，則被告持有上開工具，自不得遽論被告即以之從
    事製造具有殺傷力之槍彈。更何況由被告現在所持有如附表
    所示之物，皆非槍砲彈藥刀械管制條例之槍彈主要零件，在
    欠缺零件之情況下，無論如何組裝製造，均不能組成有可發
    射並具殺傷力之槍彈，殊難想像被告僅持有此等工具，即可
    論其著手製作具有殺傷力之槍彈。另彰化縣警察局搜索扣押
    筆錄及扣押物品目錄表僅可證明本案扣押如附表所示之物，
    然附表所示之物並無法證明被告著手製造可發射具有殺傷力
    之槍彈，已詳如前述，是檢察官以上開證據主張被告著手製
    造可發射並具有殺傷力之槍彈犯行，尚有未洽。
七、檢察官另以內政部86年11月24日（86）臺內警字第8670683
    號函所公告之槍砲、彈藥主要組成零件種類表，證明扣案如
    附表編號一至三所示之物為槍砲之主要零件。然而，該批物
    品經送驗後，均非屬槍砲彈藥刀械管制條例所列管之槍砲主
    要零件，且被告涉犯持有槍砲主要零件罪嫌部分，業經到庭
    檢察官減縮此部分犯罪事實，不請求審理，則此函文與本案
    檢察官起訴部分，已無關聯性，自無庸予以審酌，附此敘明
    。
八、至於檢察官以最高法院91年度臺上字第2223號刑事判決（下
    稱前案），認「製造槍枝罪，在處罰其製造行為，故著手製
    造後，在完成有殺傷力之槍枝前，均屬未遂階段，應成立製
    造未遂罪。上訴人改造之玩具槍，雖尚不具殺傷力，但既有
    改造行為，自應負製造未遂罪責。」然查，該案被告所持有
    之玩具槍經送驗後，認係更換金屬槍管改造而成，槍管基部
    因車造不良致使槍管與滑套無法緊密結合，惟經適當之固定
    ，仍可供擊發適用子彈使用，認具殺傷力等情，有該案判決
    1份在卷可考（見原審622號卷第189-1~189-2頁）。而本案
    扣案如附表一至三、五及六之物，經送驗後，均非槍砲彈藥
    刀械管制條例之主要零件，縱經組合亦無法拼湊出可發射且
    具殺傷力之槍彈，與前案只要經過固定就可以改造成功等情
    有異，兩案基本事實顯非相同，自無爰引前案作為本案認定
    事實之參考，併予敘明。
九、綜上所述，檢察官所提出之證據資料或指出之證明方法，尚
    無從排除被告係基於改造無殺傷力之玩具或道具槍彈之可能
    性，亦尚不能說服本院得被告對於製造具有殺傷力之槍彈主
    觀上有此認識，客觀上並有開始實行此一構成要件事實之表
    徵行為之有罪心證，基於無罪推定原則，被告之犯罪事實不
    能證明，自應皆為其無罪之諭知。
伍、從而原審依刑事訴訟法第301條第1項規定諭知被告無罪，其
    認事用法洵無違誤，檢察官上訴指摘原判決不當云云，核無
    理由，應予駁回。
陸、據上論結，依刑事訟訴法第三百六十八條，判決如主文。
中　　華　　民　　國　　96　　年　　6 　　月　　28　　日
                  刑事第一庭    審判長法  官  黃崑宗
                                      法  官  蔡長林
                                      法  官  夏金郎
以上正本證明與原本無異。
被告不得上訴。
檢察官如不服本判決，應於收受本判決後十日內向本院提出上訴
書。其未敘述上訴理由者並得於提起上訴後十日內向本院補提理
由書。
　　　　　　　　　　　　　　　　　　　書記官  劉岳文
中　　華　　民　　國　　96　　年　　6 　　月　　29　　日
附表：
┌──┬───────────┬───────────┬────────┐
│編號│品　　　 名           │鑑定結果              │  備　　　註    │
├──┼───────────┼───────────┼────────┤
│一  │改造槍管6支           │皆為土造金屬槍管半成品│鑑定照片一      │
├──┼───────────┼───────────┼────────┤
│二  │改造槍管3支           │均為已貫通之金屬管    │鑑定照片二      │
├──┼───────────┼───────────┼────────┤
│三  │槍枝零件1批           │仿半自動手槍製造之槍枝│鑑定照片三至八  │
│    │                      │之滑套、彈匣、槍身、槍│                │
│    │                      │管基座、扳機、擊錘及彈│                │
│    │                      │簧。                  │                │
├──┼───────────┼───────────┼────────┤
│四  │電鑽1 支、砂輪機1 臺、│                      │                │
│    │鑽頭11支、砂輪片1片 、│                      │                │
│    │鐵鎚1 支、挫刀2 支、螺│                      │                │
│    │絲起子2 支、鋼刷1 支、│                      │                │
│    │鉗子4 支、固定鉗2 支、│                      │                │
│    │砂輪鑽頭11 支 。      │                      │                │
├──┼───────────┼───────────┼────────┤
│五  │改造子彈半成品1 批    │分別係口徑0.27吋建築工│                │
│    │                      │業用彈彈殼、土造金屬彈│                │
│    │                      │頭、市售鉛錘、玩具金屬│                │
│    │                      │彈殼、改造子彈半成品（│                │
│    │                      │不具底火及火藥，均非為│                │
│    │                      │完整之子彈）及金屬柱。│                │
├──┼───────────┼───────────┼────────┤
│六  │改造子彈3 顆          │2 顆，認分別係由玩具金│                │
│    │                      │屬彈殼加裝直徑約7.9mm │                │
│    │                      │、9.2mm 金屬彈頭而成之│                │
│    │                      │改造子彈，經試射結果，│                │
│    │                      │均無法擊發，認均不具殺│                │
│    │                      │傷力。                │                │
│    ├───────────┼───────────┼────────┤
│    │                      │1顆，認係由玩具金屬彈 │                │
│    │                      │殼加裝直徑約8.0mm塑膠 │                │
│    │                      │彈丸而成之改造子彈，經│                │
│    │                      │實際試射結果，無法擊發│                │
│    │                      │，認不具殺傷力。      │                │
└──┴───────────┴───────────┴────────┘
